【裁判字號】    97,訴緝,211
【裁判日期】    971125
【裁判案由】    毒品危害防制條例
【裁判全文】
臺灣板橋地方法院刑事判決             97年度訴緝字第211號
                                     97年度易緝字第143號
公  訴  人  臺灣板橋地方法院檢察署檢察官
被      告  甲○○
                    （另案在臺灣臺北監獄臺北分監執行中）
上列被告因毒品危害防制條例等案件，經檢察官提起公訴（96年
度毒偵字第8678號、96年度偵字第19896 號、第26441 號、第27
984 號）及移送併辦（97年度偵字第3579號），於本院準備程序
進行中，被告就被訴之事實均為有罪陳述，經告知被告簡式審判
程序之旨，並聽取當事人之意見後，本院合議庭裁定由受命法官
獨任進行簡式審判程序，判決如下：
    主  文
甲○○施用第一級毒品，累犯，處有期徒刑柒月；又幫助共同意
圖為自己不法之所有，以詐術使人將本人之物交付，累犯，處有
期徒刑貳月。應執行有期徒刑捌月。
    事  實
一、甲○○前於民國87年間因施用毒品，經本院裁定送觀察、勒
    戒，因認有繼續施用傾向，乃再以裁定令其入戒治處所施以
    強制戒治，於89年2 月29日停止戒治出所，至同年7 月29日
    原定期滿之時仍未經撤銷，視為強制戒治執行完畢，另因違
    反藥事法案件，經本院以87年度訴字第836 號判處有期徒刑
    3 月，緩刑2 年確定，復於90年間因施用毒品案件，經本院
    裁定令入戒治處所施以強制戒治，於民國92年5 月16日停止
    戒治出所，至92年8 月8 日原定期滿之時仍未經撤銷，視為
    強制戒治執行完畢，該次施用毒品犯行並經本院以90年度板
    簡字第547 號判處有期徒刑3 月確定，又上開藥事法案件經
    撤銷緩刑，與前開施用毒品經論處罪刑部分接續執行，於92
    年11月15日縮刑期滿執行完畢。詎其猶不知悔改：
（一）甲○○預見將自己之金融機構帳戶存摺、提款卡及密碼提
      供交付給他人任意流通、使用，該等帳戶可能會被利用作
      為犯詐欺取財犯罪之工具，使他人實施之詐欺取財犯罪易
      於遂行之情形下，竟基於幫助他人共同實施詐欺取財犯罪
      之不確定犯意，於民國96年5 月間某日，在臺北縣鶯歌鎮
      ○○街某處，將其申辦之合作金庫商業銀行北三峽分行（
      下稱合庫）0000000000000 號帳戶、第一商業銀行鶯歌分
      行（下稱第一銀行）00000000000 號帳戶之存摺、提款卡
      及密碼等物件資料，交給某真實姓名年籍不詳，綽號「樹
      仔」之詐欺集團成年男子。該人及所屬詐欺集團取得前揭
      帳戶存摺、提款卡及密碼後，隨即共同基於意圖為自己不
      法所有之詐欺取財犯意聯絡，先後：
   1、於96年5 月13日，由詐欺集團之一成年成員撥打電話予楊
      婕妤，詐稱其帳戶因操作手續不慎，致設定為分期付款，
      有遭扣款可能，並偽稱須至ATM 進行解除設定方能處理，
      致楊婕妤陷於錯誤後，經該詐騙集團成員指示於同日將共
      計新臺幣（下同）100,000 元之款項匯入甲○○上揭第一
      銀行帳戶。
   2、於96年5 月18日由詐欺集團之成年成員，分別撥打電話予
      邱萱、蘇怡如、林萱惠，詐稱其等前所為之網路購物程
      序有誤，須至ATM 解除約定轉帳功能方能處理，致邱萱
      等3 人均陷於錯誤，而分別依各該詐騙集團成年成員之指
      示於同日前往ATM 操作匯款，將29,989元、15,989元、29
      ,989 元 匯入甲○○前開合庫帳戶。
（二）甲○○另基於施用第一級毒品海洛因之犯意，於96年7 月
      19日在其位於臺北縣鶯歌鎮○○街195 號2 樓住處內，以
      將海洛因粉末捲入香菸後，燃燒吸食方式施用第一級毒品
      海洛因1 次，後於同日18時許為警於上址查獲。經採集其
      尿液檢體送驗，結果呈現海洛因代謝物可待因、嗎啡類陽
      性反應。
二、案經臺北縣政府警察局三峽分局報告、蘇怡如訴由臺北市政
    府警察局士林分局報告臺灣士林地方法院檢察署檢察官、內
    政部警政署高雄港務警察局移送臺灣高雄地方法院檢察署檢
    察官、臺南市警察局第五分局報告臺灣臺南地方法院檢察署
    檢察官呈請臺灣高等法院檢察署檢察長令轉臺灣板橋地方法
    院檢察署檢察官偵查起訴及移送併辦。
    理  由
一、本案被告甲○○所犯均係死刑、無期徒刑、最輕本刑為三年
    以上有期徒刑以外之罪，且非高等法院管轄之第一審案件，
    其於準備程序中就被訴事實為有罪之陳述，經本院告知簡式
    審判程序之旨，並聽取公訴人、被告之意見後，經合議庭裁
    定由受命法官獨任進行簡式審判程序，合先敘明。
二、上揭犯罪事實，皆據被告於本院準備程序及審理中坦承不諱
    ，就其提供帳戶與詐欺集團成員使用部分，復有被害人邱
    萱、蘇怡如、林萱惠、楊婕妤分於警詢及偵查中所為之陳述
    、被告前揭帳戶交易明細表、開戶資料、存款往來明細等資
    料可為佐證，足證上述被告所提供之帳戶確經詐欺集團成員
    利用作為詐欺取財犯罪之工具無誤；而就被告施用第一級毒
    品海洛因部分，另亦有臺灣檢驗科技股份有限公司濫用藥物
    尿液檢驗報告附卷為憑，被告尿液中既確實呈現海洛因代謝
    物可待因、嗎啡類陽性反應，足證其有施用第一級毒品海洛
    因之犯行無疑，按毒品危害防制條例於92年7 月9 日修正公
    布，自93年1 月9 日施行，其中第20條、第23條將施用毒品
    之刑事處遇程序區分為「初犯」、「5 年內再犯」、「5 年
    後再犯」。依其立法理由之說明：「初犯」，經觀察、勒戒
    或強制戒治，應為不起訴處分或不付審理之裁定；經觀察、
    勒戒或強制戒治執行完畢釋放後，「5 年內再犯」者，因其
    再犯率甚高，原實施之觀察、勒戒及強制戒治既已無法收其
    實效，爰依法追訴或裁定交付審理。至於經觀察、勒戒或強
    制戒治執行完畢釋放，「5 年後再犯」者，前所實施之觀察
    、勒戒或強制戒治已足以遮斷其施用毒品之毒癮，為期自新
    及協助其斷除毒癮，仍用「初犯」規定，先經觀察、勒戒或
    強制戒治之程序。從而，依修正後之規定，祇於「初犯」及
    「5 年後再犯」2 種情形，有其追訴條件之限制，即須於初
    犯經觀察、勒戒或強制戒治釋放後，5 年內均無施用毒品之
    行為，始能認其前所實施之觀察、勒戒或強制戒治已足遮斷
    毒癮，而得於5年 後再犯時，再予適用初犯之規定，重行觀
    察、勒戒等程序。倘5 年內已經再犯，被依法追訴處罰，縱
    其第3 次（或第3 次以上）施用毒品之時間在初犯釋放5 年
    以後，即與「5 年後再犯」之情形有別，且因已於「5 年內
    再犯」，顯見其再犯率甚高，原實施觀察、勒戒或強制戒治
    ，已無法收其實效，自無再經觀察、勒戒及強制戒治之必要
    ，應由檢察官逕行起訴，始符新法修正之本旨（最高法院95
    年第7 次刑事庭會議決議參照）。查被告前曾因施用毒品案
    件，而有經送觀察、勒戒、強制戒治及判處罪刑確定之紀錄
    ，有臺灣高等法院被告前案紀錄表乙份附卷可參，而被告既
    曾於上開觀察、勒戒、強制戒治執行完畢釋放後5 年內再犯
    施用毒品之罪，且經法院判處罪刑確定，雖本案施用毒品之
    時間在初犯釋放5 年後，惟被告既已先於5年內再犯，顯見
    其再犯率甚高，原實施之觀察、勒戒、強制戒治已無法收其
    實效，而無5 年戒斷期之存在，即無再行觀察、勒戒或強制
    戒治之必要。綜上說明，本案罪證已明，被告犯行均可認定
    ，應依法論科。
三、被告存有幫助詐欺取財之間接犯意，所為復於前開被害人財
    物遭詐取時產生助力，確屬參與詐欺取財構成要件外之行為
    ，又向被告收取帳戶之「樹仔」，與其餘真實姓名年籍均不
    詳，以撥打電話並提供被害人等不實訊息及相關指示等方式
    施用詐術之成年人士間，就利用被告之協助，並藉以實施詐
    騙，分別取得前述金額犯行之部分，皆有犯意聯絡與行為分
    擔，俱為共同正犯。是核被告就事實欄一所為，係犯刑法第
    30條第1項前段、第339條第1項之幫助共同詐欺取財罪，另
    核其就事實欄二所為，係犯毒品危害防制條例第10條第1項
    之施用第一級毒品罪。至被告施用前持有海洛因之低度行為
    ，為其進而施用之高度行為所吸收，不另論罪。被告以一次
    幫助行為，令前述詐欺集團共同正犯得以之為數次詐欺取財
    犯行，為想像競合犯，應從一重處斷。查被告有如前述因犯
    罪經判處罪刑確定及執行之前案紀錄，其於受徒刑之執行完
    畢後，5年以內故意再犯本案有期徒刑以上之罪，均為累犯
    ，皆應依法加重其刑。又被告就事實欄二所犯係詐欺罪之幫
    助犯，爰依刑法第30條第2項，按正犯之刑減輕之，並先加
    重後減輕之。爰審酌被告犯罪之動機、目的、行為所生損害
    、個人智識程度、犯罪後尚能坦承犯行、態度並非不良等一
    切情狀，分別量處如主文所示之刑，並定其應執行之刑，以
    示懲儆。
四、臺灣板橋地方法院檢察署97年度偵字第3579號移送併辦之犯
    罪事實，與本案經檢察官起訴之幫助共同詐欺取財部分為同
    一事實，本院自得併予審究，附此敘明。
據上論斷，應依刑事訴訟法第273 條之1 第1 項、第299 條第1
項前段，毒品危害防制條例第10條第1 項，刑法第11條前段、第
30條第1 項前段、第2 項、第339 條第1 項、第55條、第47條第
1 項、第51條第5 款，刑法施行法第1 條之1 第1 項、第2 項前
段，判決如主文。
本案經檢察官蘇振文到庭執行職務。
中    華    民    國    97    年    11    月    25    日
                  刑事第六庭  法  官  盧軍傑
上列正本證明與原本無異。
如不服本判決，應於判決送達後10日內敘明上訴理由，向本院提
出上訴狀 (應附繕本) ，上訴於臺灣高等法院。其未敘述上訴理
由者，應於上訴期間屆滿後20日內向本院補提理由書「切勿逕送
上級法院」。
                              書記官  周玉茹
中    華    民    國    97    年    11    月    25    日
附錄本案論罪科刑法條全文：
毒品危害防制條例第10條
施用第一級毒品者，處 6 月以上 5 年以下有期徒刑。
施用第二級毒品者，處 3 年以下有期徒刑。
刑法第339條
意圖為自己或第三人不法之所有，以詐術使人將本人或第三人之
物交付者，處5 年以下有期徒刑、拘役或科或併科1 千元以下罰
金。
以前項方法得財產上不法之利益或使第三人得之者，亦同。
前二項之未遂犯罰之。


司法院資訊處製作；財團法人民間司法改革基金會備份。
